臺灣高雄地方法院刑事判決　　　　　　　96年度訴字第1499號
公　訴　人　臺灣高雄地方法院檢察署檢察官
被　　　告　甲○○
　　　　　　　　　　　之30號.
選任辯護人　李慶榮律師
　　　　　　孫守濂律師
上列被告因偽證案件，經檢察官提起公訴（94年度偵字第2470號
），本院判決如下：
    主  文
甲○○無罪。
    理    由
一、公訴意旨略以：被告甲○○於民國85年3 月19日台灣高雄地
    方法院檢察署85年度偵續字第21號案件偵查中、85年9 月18
    日台灣高雄方法院85年度訴字第2456號案件審理中、86年8
    月18日台灣高等法院高雄分院86年度上訴字第794 號（起訴
    書誤載為86年度上訴字第294 號）案件審理中、89年3 月22
    日台灣高等法院高雄分院89年度上更一字第26號審理中，明
    知洪進財（起訴書誤載為丁○○）於84年7 月22日凌晨4 時
    30 分 許，在高雄縣林園鄉○○村○○○路93號，未持槍射
    殺乙○○，且明知其於當時未在現場，竟於檢察官偵查中及
    法官審理中，就案情有重要關係之事項，供前或供後具結後
    虛偽證稱：伊有看見洪進財持槍射殺乙○○3 發，且伊有在
    現場等情，致誤導司法機關偵辦洪進財，因認被告涉犯刑法
    第168 條之偽證罪嫌等語。
二、按犯罪事實應依證據認定之，無證據不得認定犯罪事實；不
    能證明被告犯罪者，應諭知無罪之判決。又被告或共犯之自
    白，不得作為有罪判決之唯一證據，仍應調查其他必要之證
    據，以察其是否與事實相符。刑事訴訟法第154 條第2 項、
    第301 條第1 項前段、第156 條第2 項分別定有明文。而事
    實之認定，應憑證據，如未能發現相當證據，或證據不足以
    證明，自不能以推測或擬制之方法，以為裁判基礎，最高法
    院40年台上字第86號判例意旨足資參照。且刑事訴訟法第15
    6 條第2 項規定之立法目的乃欲以補強證據擔保自白之真實
    性；亦即以補強證據之存在，藉之限制自白在證據上之價值
    。而所謂補強證據，則指除該自白本身外，其他足資以證明
    自白之犯罪事實確具有相當程度真實性之證據而言。雖其所
    補強者，非以事實之全部為必要，但亦須因補強證據與自白
    之相互利用，而足使犯罪事實獲得確信者，始足當之，此亦
    有最高法院74年台覆字第10號判例意旨可參。
三、公訴人認被告涉有前揭犯行，係以1 、被告甲○○94年6 月
    9 日之刑事自首狀。2 、告發人丁○○94年6 月24日之刑事
    告訴狀。3 、85年3 月19日被告於85年度偵續字第21號案件
    之偵訊具結筆錄。4 、85年9 月18日被告於本院85年度訴字
    第2456號案件之審判具結筆錄。5 、86年8 月18日被告於台
    灣高等法院高雄分院86年度上訴字第794 號案件之審判具結
    筆錄。6 、89年3 月22日被告於台灣高等法院高雄分院89年
    度上更一字第26號之審理具結筆錄。7 、證人張永津之警詢
    、偵訊具結筆錄。8 、證人陳麗文之警詢、偵訊具結筆錄。
    9 、證人楊坤明之偵訊具結筆錄。10、證人陳昭元之偵訊具
    結筆錄等證據資料，為其論斷之依據。
四、經查：
(一)被告於85年3 月19日台灣高雄地方法院檢察署85年度偵續字
    第21號案件偵查中，以證人身分具結證稱：「（問：84 年7
    月22日凌晨4 時30分許於忠孝西路23號前，丁○○在場否？
    ）答：他有在場、出聲說讓他死，是洪進財開槍。當時在場
    是我、乙○○、丁○○、洪進財，當天有下小雨，對方開三
    槍。乙○○自己騎機車回家，我亦騎機車在後，洪進財開槍
    ，丁○○在一旁，所以我有看到。」；於85年9 月18日本院
    85年度訴字第2456號案件審理中，以證人身分具結證稱：「
    （問：當天你在場否？）答：我由林園往王公廟，在乙○○
    後面，要拿雨衣還乙○○，我看見洪進財、丁○○2 人在他
    家對面騎樓下，看見洪進財拿槍對乙○○開槍，我正在洪進
    財後面，聽到槍聲就折返，我打電話到乙○○家知其在醫院
    ，我去醫院看見洪進財、丁○○及另3 位不認識的人，我聽
    洪進財對丁○○說他要去抓人‧‧‧」；於86年8 月18日台
    灣高等法院高雄分院86年度上訴字第794 號案件審理中，以
    證人身分具結證稱：「（問：你是怎麼知道乙○○被槍打傷
    的？）答：他和我在檳榔攤分離，下雨了，他沒有帶雨衣，
    我騎「機車」追他，到忠孝西路和仁愛路路口，我看到有4
    、5 個人跑到路中央，然後聽到槍聲，我就回頭，我回到檳
    榔攤打電話給他媽媽，他母親說他全身都流血。」；於89年
    3 月22日台灣高等法院高雄分院89年度上更一字第26號審理
    中，以證人身分具結證稱：「（問：84年7 月22日案發情形
    為何？）答：當日下雨下的很大，我在沿海路開設檳榔攤，
    乙○○去我那邊聊天到雨比較小時，然後其離開，但忘了帶
    雨傘衣，我追過去要給他，到林園國小附近聽到幾聲槍響，
    我就折回，當日以為是洪進財我不敢確認，開槍地點是在洪
    進財家在前面一點，我當時不知黃中槍，是回來後打電話去
    問才知道‧‧‧」等情，業據被告坦認不諱，並有該案之偵
    訊、審判筆錄、被告簽具之證人結文附卷可稽（見82年度偵
    續字第21號卷第18頁反面、19頁、本院85年度訴字第2456號
    卷第19頁反面、20、21頁反面、台灣高等法院高雄分院86年
    度上訴字第794 號卷第34、36頁、台灣高等法院高雄分院89
    年度上更一字第26號卷第31頁反面、32、33頁反面），是此
    部分之事實，均堪認定。
(二)按犯罪行為內容不一，各有其特殊性，此項特殊事實，僅參
    與犯罪之人所得體驗，即學說上所稱行為之秘密性。而被告
    之所以任意自白犯罪，其動機有出於自責悔悟者，有因心生
    畏怖或圖邀寬典者，亦有蓄意頂替或別有企圖者，欲判定被
    告自白之真偽，不僅應查證其自白內容是否已暴露行為之秘
    密性，有無其他補強證據，更應詳察其自白之動機、取得自
    白之過程等情況，始足以發現真實，最高法院92年度台上字
    第1145號判決意旨參照。查案外人洪進財被訴殺人未遂罪部
    分，業經最高法院於91年9 月26日以91年度台上字第5430號
    上訴駁回確定（台灣高雄地方法院85年度訴字第2456號、台
    灣高等法院高雄分院86年度上訴字第794 號、最高法院89年
    度台上字第63號、台灣高等法院高雄分院89年度上更一字第
    26號、最高法院91年度台上字第5430號）判處有期徒刑6 年
    確定，復於91年間經案外人洪進財對上開確定判決提起再審
    之訴，亦經台灣高等法院高雄分院以91年度聲再字第198 號
    裁定駁回、最高法院以92年度台抗字第71號裁定撤銷後發回
    ，又經台灣高等法院高雄分院以92年度聲再更一字第2 號裁
    定駁回、最高法院以92年度台抗字第257 號抗告駁回確定等
    情，有臺灣高等法院被告前案紀錄表在卷可憑，另案外人張
    永津於洪進財上開被訴殺人未遂案件判決確定後，旋於91年
    10 月28 日警詢時自白開槍射殺乙○○及黃俊清乙節，亦經
    台灣嘉義地方法院檢察署檢察官以91年度偵字第8368號、92
    年度偵續字第38號為不起訴處分，復經台灣高等法院台南分
    院檢察署以93年度上聲議字第433 號以再議為無理由而駁回
    再議，業經本院依職權調閱該案卷宗核閱無訛。被告於案發
    時親眼目睹案外人洪進財持槍朝乙○○射擊之事實，業據被
    告於偵訊、本院及台灣高等法院高雄分院審理時結證在卷，
    已如前述，而上開槍擊案件於84年7 月22日發生，案外人洪
    進財被訴殺人未遂罪業於91年9 月26日判決確定，期間歷經
    案外人洪進財多次聲請再審、案外人張永津自白殺人未遂，
    被告又遲至94年6 月9 日始翻異前詞，具狀自白偽證犯行，
    益徵其自白之動機及目的顯屬可疑，且與常情不符。
(二)本件被告於94年6 月9 日具狀向檢察官自首，並稱其於案發
    當日並未因欲拿雨衣給乙○○而騎乘機車追隨在乙○○後面
    ，其並未出現在案發現場，所以沒有親眼目睹乙○○、黃俊
    清被槍擊之事實云云（見偵一卷第1 至5 頁），於94年7 月
    30日警詢時供稱：案發至今已10年，因為伊感到良心不安所
    以才要自首偽證，案發當時伊在伊經營的檳榔攤店內睡覺，
    伊沒有在案發現場，也沒有親眼目睹洪進財持槍射殺乙○○
    ，是乙○○受傷在建佑醫院住院時，拜託伊替他作偽證，當
    時乙○○的哥哥黃上海也在場，黃上海聽到後也叫伊要作偽
    證，乙○○要伊向警方說案發時伊在高雄縣林園鄉○○路與
    忠孝溪路口的超商前，看到洪進財持槍射殺乙○○云云（見
    警卷第3 至8 頁），於94年10月4 日偵訊時供稱：發生槍擊
    案時，伊沒有在現場，當時是黃上海拜託伊作偽證云云（見
    偵三卷第31頁），於94年9 月6 日警詢時供稱：案發當時伊
    在檳榔攤睡覺，沒有在現場，乙○○遭槍擊受傷轉入建佑醫
    院普通病房後，伊前往醫院探視、照顧他，在病房內乙○○
    要伊出面作偽證時，黃上海也在場，他們要伊作偽證說丁○○、洪進財是槍擊乙○○的人，而且要伊供述伊有親眼目睹
    洪進財持槍射擊乙○○時，丁○○也在場，伊所做過的指證
    筆錄、出庭應訊，都是受乙○○、黃上海的請託而作偽證云
    云（見偵五卷第3 、4 頁），於96年8 月13日本院準備程序
    時供稱：乙○○、黃上海2 人在建佑醫院及乙○○家中，都
    有拜託伊作偽證云云（見本院卷第52頁），於96年8 月30日
    本院審理時供稱：伊在偵查、審理時講洪進財開槍的部分都
    不實在，是黃上海叫伊出來作證說伊拿雨衣跟在乙○○後面
    ，所以有看到云云（見本院卷第70、71頁），是以，互核被
    告就係何人教唆偽證、教唆偽證之地點及過程，所供前後不
    一，是否可信，已堪置疑，亦與證人乙○○於本院審理時具
    結證稱：因為伊流很多血昏迷，所以不知道被告有沒有來建
    佑醫院看伊，伊沒有在醫院及家裡拜託被告出來作證等語（
    見本院卷第64、65、69、70頁）不符，足見被告供稱係證人
    乙○○拜託其出面作偽證云云，顯與事實不符，不足採信。
(三)再參以證人乙○○於警詢時證稱：「他兄弟兩（指洪進財及
    丁○○）持槍（各持1 把）從後面射殺3 發子彈，我回頭看
    見洪進財手持槍伸直指向我，我遂加油趕緊騎機車逃跑。」
    （見林園分局警卷第8 頁反面及第9 頁）、「我於上述時、
    地騎機車沿忠孝西路由東向西走，途經洪進財住宅（忠孝西
    路93號）前，我即看到洪進財、丁○○兩兄弟站在其住宅斜
    對面之走廊下，拿著手槍，當我騎機車經過後（約離5 公尺
    遠時），洪進財、丁○○兩兄弟即向我開槍射殺，當時我聽
    到3 聲槍聲，但還不知中槍，經過一段距離後，我發覺流血
    ，始知中槍，但我還勉強騎機車回家後，即不支倒地，而由
    我哥哥黃上海將我送健佑醫院急救‧‧‧」（見林園分局警
    卷第10頁反面），於偵訊時亦證稱：「（問：槍由背後射擊
    何以知道是洪進財開槍？）我有回頭看。」（見84年度偵字
    第17618 號第4 頁），於本院85年度訴字第2456號審理中證
    稱：「我聽到槍聲有回頭看，看見洪進財手上拿槍。」（見
    85年度訴字第2456號卷第19頁反面）、於台灣高等法院高雄
    分院89年度上更一字第26號審理中證述：「我被槍擊時甲○○確有在場，我不知道甲○○為何於警詢中陳述僅我1 人被
    槍擊。」（見89年度上更一字第26號卷第22頁）；(2)證人黃
    俊清於偵訊時證稱：「是的，我和黃騎車經過，聽到洪進財
    說" 打死他，打死他" ，當時未見到丁○○在場，我和丁○○不熟，他聲音如何我不知道，甲○○也在場，我和乙○○
    均中槍。」（見85年度偵續字第21號第23頁），於台灣高等
    法院高雄分院86年度上訴字第794 號審理中證述：「我認識
    洪進財1 、20年了，那天他以為是我們去搗毀他店的東西，
    但那天不是我們去搗毀，我是在81年間曾去他店裏掀桌，被
    他告，他又以為我們去搗毀，才夥同同夥開槍打我們，且在
    近距離開槍打我，因不準打到我手，他們是存心要把我打死
    ，我只能聽到一聲槍聲。」（見86年度上訴字第794 號第20
    頁反面）、「我沒有看見誰開槍，但是我有聽洪進財喊打死
    我，有事我負責。」（見86年度上訴字第794 號第30頁），
    於台灣高等法院高雄分院89年度上更一字第26號審理中具結
    證稱：「我們走約200 公尺就被打，乙○○有跟我講是洪進
    財打的，我有看到背影很像洪進財」（見89年度上更一字第
    26號卷第47頁反面、48頁）。是以，互核證人乙○○、黃俊
    清之證詞，雖其等就幾人開槍、幾人持槍、幾人在現場，彼
    此供稱有所差異，但由其等供詞，可確知被告於案發時確有
    在場目睹案發經過，案外人洪進財即為開槍射擊乙○○、黃
    俊清之人，至為明灼，是被告自白情節顯與事實不符，自難
    採為不利被告之證據。
(四)至公訴人所提出證人張永津、陳麗文、楊坤明、陳昭元之證
    言，充其量僅能證明證人張永津涉嫌開槍射殺乙○○及黃俊
    清之犯行，亦均與被告無涉，自難採為不利被告之認定，且
    證人張永津涉犯殺人未遂案件，業經檢察官為不起訴處分確
    定，已如上述，從而，本院實難依上開證人張永津、陳麗文
    、楊坤明、陳昭元之證述，遽認被告確有公訴人所指之偽證
    犯行。
五、綜上所述，本件除被告前後不一之供述外，並無其他證據佐
    證被告自白與事實相符，此外，本院復查無其他積極證據足
    認被告確有公訴人所指之偽證犯行，是本件公訴人認被告涉
    嫌前揭犯行所憑之證據，尚未達於通常一般之人均不致有所
    懷疑，而得確信其為真實之程度，依刑事訴訟制度「倘有懷
    疑，即從被告之利益為解釋」、「被告應被推定為無罪」之
    原則，即難遽為被告不利之認定。而公訴人所提出之證據，
    尚不足為被告有罪之積極證明，其指出證明之方法，亦無從
    說服法院以形成被告有罪之心證，揆諸前揭說明，本院自應
    為被告無罪之諭知。
據上論斷，應依刑事訴訟法第301 條第1 項，判決如主文。
本案經檢察官丙○○到庭執行職務。
中　　華　　民　　國　　96　　年　　1　　月　　24　　日
                  刑事第二庭  審判長法　官  田平安
                                    法  官  曾子珍
                                    法  官  錢衍蓁
以上正本證明與原本無異。
如不服本判決應於收受本判決後10日內向本院提出上訴書狀，並
應敘述具體理由，如未敘述上訴理由者，應於上訴期間屆滿後20
日內補提理由書狀於本院（均須按他造當事人之人數附繕本）「
切勿逕送上級法院」。
中　　華　　民　　國　　97　　年　　1 　　月　　24　　日
　　　　　　　　　　　　　　　　　  書記官  秦富潔
